臺灣新竹地方法院民事小額判決
111年度竹北小字第37號
原      告  第一產物保險股份有限公司

法定代理人  李正漢  
訴訟代理人  徐郁傑  


被      告  曾凱暉  
上列當事人間請求損害賠償事件，本院於民國111年1月25日言詞
辯論終結，判決如下：
    主  文
被告應給付原告新臺幣陸仟參佰參拾伍元，及自民國一一一年一
月十八日起至清償日止，按年息百分之五計算之利息。
原告其餘之訴駁回。
訴訟費用新臺幣壹仟元由被告負擔。
本判決第一項得假執行。但被告如以新臺幣陸仟參佰參拾伍元為
原告預供擔保後，得免為假執行。
    事  實  及  理  由
壹、程序事項　　
    被告經合法通知，未於言詞辯論期日到場，核無民事訴訟法
    第386條所列各款情形，爰依原告聲請由其一造辯論而為判
    決。
貳、實體事項
一、原告起訴主張：被告於民國109年4月19日15時40分許，駕駛
    車牌號碼000-0000號自小客車行經新竹縣竹北市嘉興路與福
    興東路二段時，因未注意車前狀況，不慎自後方碰撞原告所
    承保訴外人楊倢驊所有並由葛仲秦駕駛之車牌號碼0000-00
    號自小客車（下稱系爭車輛），致系爭車輛毀損，原告業依
    保險契約賠付被保險人必要修復費用新臺幣（下同）8,660
    元（含工資755元、烤漆5,115元、零件2,790元，卷第21-23
    頁），依保險法第53條第1項規定取得代位求償權，爰依侵
    權行為及保險代位之法律關係提起本件訴訟等語。並聲明：
    ㈠被告應給付原告8,660元，及自起訴狀繕本送達翌日起至清
    償日止，按年息5%計算之利息；㈡訴訟費用由被告負擔。
二、被告未於言詞辯論期日到場，亦未提出書狀作何聲明或陳述
    。
三、本院之判斷：
㈠、原告主張本件車禍及損害發生之事實，業據其提出汽車保險
    計算書、道路交通事故當事人登記聯單、行車執照、維修明
    細表、車損照片、統一發票等件影本為證（卷第13-33頁）
    ，復經本院依職權向新竹縣政府警察局竹北分局函調本件事
    故之道路交通事故初步分析研判表、道路交通事故現場圖、
    A3類道路交通事故調查紀錄表、現場照片黏貼紀錄表在卷可
    憑（卷第37-53頁），核屬相符，而被告經合法通知，既未
    到庭，亦未提出書狀答辯，以供本院斟酌，應認原告之主張
    為可採。　　
㈡、按因故意或過失，不法侵害他人之權利者，負損害賠償責任
    ；汽車、機車或其他非依軌道行駛之動力車輛，在使用中加
    損害於他人者，駕駛人應賠償因此所生之損害；汽車行駛時
    ，駕駛人應注意車前狀況，並隨時採取必要之安全措施，民
    法第184條第1項前段、第191條之2前段、道路交通安全規則
    第94條第3項前段分別定有明文。本件車禍發生時，被告未
    注意車前狀況，不慎自後方碰撞停等紅燈之系爭車輛，致系
    爭車輛毀損，有前引資料附卷可參，足認被告對於本件車禍
    之發生，顯有過失，且其過失行為與系爭車輛受損之結果間
    具有相當因果關係，是被告就本件肇事應負過失侵權行為責
    任，洵堪認定。
㈢、按不法毀損他人之物者，被害人得請求賠償其物因毀損所減
    少之價值，民法第196條定有明文。又被保險人因保險人應
    負保險責任之損失發生，而對於第三人有損失賠償請求權者
    ，保險人得於給付賠償金額後，代位行使被保險人對於第三
    人之請求權，保險法第53條第1項亦有規定。另物被毀損時
    ，被害人除得依據民法第196條請求賠償外，並不排除民法
    第213條至第215條之適用，依民法第196條請求賠償物被毀
    損所減少之價額，得以修復費用為估定之標準，但以必要者
    為限（例如：修理材料以新品換舊品，應予折舊），有最高
    法院77年度第9次民事庭會議決議可資參照。經查：
  ⒈本件車禍之發生係被告之過失所致，已如前述，被保險人就
    其所受損害，本得基於侵權行為法律關係向被告請求賠償，
    而原告既依保險契約理賠保險金予被保險人，揆諸上開法條
    規定，被保險人對於侵權行為人之請求權即移轉給保險人，
    原告自得向被告求償。系爭車輛因本件車禍受損，支出必要
    修復費用8,660元（含工資755元、烤漆5,115元、零件2,790
    元），有維修明細表、統一發票在卷可按（卷第15、21-23
    頁），其修復之部位與系爭車輛之車損照片亦屬相符（卷第
    27-33頁），堪認確係屬修復系爭車輛所必要，而各項費用
    亦尚稱合理。
  ⒉惟系爭車輛係於101年11月出廠，有行車執照影本在卷（卷第
    19頁），至車禍發生時（109年4月19日）已使用7年5月餘，
    揆之前揭說明，以新品換舊品而更換之零件，自應予以折舊
    。依所得稅法施行細則第48條第1項規定：「採平均法者，
    以固定資產成本減除殘值後之餘額，按固定資產耐用年數表
    規定之耐用年數平均分攤，計算每期折舊額」，參以86年12
    月30日行政院台86財字第52051號函所頒之「固定資產耐用
    年數表」，自用小客車之耐用年數為5年，再參酌營利事業
    所得稅查核準則第95條第6款規定「固定資產提列折舊採用
    平均法、定率遞減法或年數合計法者，以一年為計算單位；
    其使用期間未滿一年者，按實際使用之月數相當於全年之比
    例計算之；不滿一月者，以月計」。系爭車輛為101年11月
    出廠，距離車禍於109年4月19日發生時，已使用逾5年，僅
    存殘價。本件零件部分維修金額為2,790元，殘價＝取得成本
    ÷（耐用年數＋1）即2,790元÷6＝465元。是系爭車輛更新零件
    部分之損害經折舊後之價額應為465元。據此，再加上無須
    折舊之鈑金拆裝工資755元、烤漆5,115元，系爭車輛之修復
    費用總計為6,335元(計算式：465＋755＋5,115)。
四、從而，原告依侵權行為及保險代位之法律關係，請求被告賠
    償6,335元及自起訴狀繕本送達翌日即111年1月18日（本件
    於111年1月7日寄存送達被告，自該日起10日即111年1月17
    日發生送達之效力，卷第59頁）起至清償日止，按年息5%計
    算之利息，為有理由，應予准許，逾此範圍之請求，則無理
    由，應予駁回。　
五、本件係適用小額訴訟程序所為被告部分敗訴之判決，爰依職
    權宣告假執行，並依民事訴訟法第392條第2項規定，職權為
    被告酌定相當之擔保金額後併宣告得免為假執行，暨於判決
    時確定被告應負擔之訴訟費用如主文第3項所示之金額（即
    第一審裁判費1,000元）。
六、本件判決基礎已臻明確，兩造其餘攻擊防禦方法及訴訟資料
    ，核與判決結果不生影響，爰不一一論述。　　
七、訴訟費用負擔之依據：民事訴訟法第79條，由法院酌量情形
    命一造負擔。　　
中　　華　　民　　國　　111 　年　　2 　　月　　15　　日
                  竹北簡易庭    法  官  陳麗芬
以上正本證明與原本無異。
如對本判決上訴，非以其違背法令為理由，不得為之，且須於判
決送達後20日內向本院提出上訴狀（須按他造當事人之人數附繕
本），及繳納上訴裁判費新臺幣1,500元。
中　　華　　民　　國　　111 　年　　2 　　月　　16　　日
                                書記官  曾煜智